【裁判字號】    89,交上訴,41
【裁判日期】    890315
【裁判案由】    業務過失致死
【裁判全文】
臺灣高等法院臺中分院刑事判決          民國八十九年度交上訴字第四一號
    上  訴  人  臺灣臺中地方法院檢察署檢察官
    上  訴  人
    即  被  告  丙○○
右上訴人因業務過失致死案件，不服台灣台中地方法院八十八年度交訴字第九○號，
中華民國八十八年十一月十六日第一審判決（起訴案號：台灣台中地方法院檢察署八
十八年度偵字第一○九六八號），提起上訴，本院判決如左：
    主      文
上訴駁回。
    事實及理由
一、本案經本院審理結果，認第一審判決認事用法及量刑均無不當，應予維持，並引
    用第一審判決書記載之事實、證據及理由（如附件）。
二、上訴人即被告丙○○在本院未提出其他有利之證據及辯解，其上訴意旨以原判決
    量刑過重，非有理由，應予駁回。檢察官上訴意旨以被告實係以肇事自用小客車
    載送糖炒栗子至伊所販賣之夜市，其駕車與販賣糖炒栗子具有不可分離之關係，
    被告係以駕車為附隨業務，且亦無法證明被告肇事後有打電話向警方自首云云，
    指摘原判決不當。惟查：被告所販賣之糖炒栗子是大盤商送至台中市○○路與大
    誠街口，結束營業後，將剩餘之糖炒栗子寄放至證人戊○○所有附近之台中市○○街四十一號處冰存，攤位則寄放在同街五十二號處等情，已據證人戊○○在本
    院證述明確，參以被告於案發時，並未發現其車上載有糖炒栗子，益足證明被告
    所辯未以自用小客車載送糖炒栗子屬實。又承辦警員己○○到達現場後，被告即
    向警自首犯罪，業據證人己○○於本院結證屬實，是被告確係自首，亦堪認定，
    綜上所述，檢察官之上訴亦無理由，應予駁回。
三、據上論斷，應依刑事訴訟法第三百七十三條、第三百六十八條，判決如主文。
本案經檢察官庚○○到庭執行職務。
中      華      民      國    八十九     年      三       月    十五    日
                                  臺灣高等法院臺中分院刑事第十一庭
                                          審判長法  官  羅  禮  政
                                                法  官  陳  欣  安
                                                法  官  曾  謀  貴
右正本證明與原本無異。
檢察官得上訴。
被告不得上訴。
如不服本判決應於收受送達後十日內向本院提出上訴書狀，其未述上訴之理由者並
得於提起上訴後十日內向本院補提理由書（均須按他造當事人之人數附繕本）。
                                                書記官  粘  銘  環
中      華      民      國    八十九     年      三       月    十七    日
                                                                        Ｑ
臺灣臺中地方法院刑事判決                     八十八年度交訴字第九０號
    公  訴  人  臺灣臺中地方法院檢察署檢察官
    被      告  丙○○  男四十三歲( 民國○○○年○月○日生)
                        住台中縣霧峰鄉○○路四一二巷一二二號
                        現居台中縣霧峰鄉○○路九五巷一三弄六號
                        身分證統一編號：Ｒ一二二一九七五九號
右列被告因過失致死案件，經檢察官提起公訴 (八十八年度偵字第一０九六八號），
本院判決如左：
    主  文
丙○○因過失致人於死，處有期徒刑拾月。
    事  實
一、丙○○於民國（下同）八十八年二月二十七日上午五時三十分許，駕駛車牌號碼
    ＭＴ－四三六０號自小客貨車，沿台中縣霧峰鄉○○路由中正路往村內方向行駛
    ，途經台中縣霧峰鄉○○路閃光黃燈與錦州路閃光紅燈速限四十公里之交岔路口
    時，本應注意行車速度，依標誌之規定，並應注意閃光黃燈表示「警告」，車輛
    應減速接近，注意安全，小心通過，而依當時天候晴，夜間有照明，路面乾燥、
    無缺陷及無障礙物，視距良好，又無不能注意之情形，詎其能注意，竟疏未注意
    減速慢行，猶貿然以時速約五十公里速度超速行駛，適有何洧德（七十一年七月
    二十八日生）無駕駛執照駕駛車牌號碼ＪＫＶ－四二一號重型機車後載林惠妤與
    張哲華（七十一年十一月十三日生）無駕駛執照駕駛車牌號碼ＴＦＨ－八０一號
    輕型車後載林毓婷（七十二年三月五日生），沿台中縣霧峰鄉○○路○○里○○○路方向駛經該交岔路口，亦均疏未注意讓幹道車優先通行，雙方均閃避不及，
    因而丙○○所駕自小客貨車左後車門遂與何洧德、張哲華所駕機車前車頭發生碰
    撞，使何洧德及後載之林惠妤與張哲華及後載之林毓婷均人車倒地，致林毓婷受
    有頭部外傷致顱腦損傷等傷害而當場死亡，何洧德亦受有嚴重腦挫傷（頭部外傷
    合併顱骨骨折）、胸部挫傷合併肋骨骨折等傷害，經送醫急救後仍於同日上午十
    時十二分許不治死亡，另張哲華亦受有腹部挫傷、骨盆、下肢骨折等傷害，經
    送醫急救後因心功能衰竭仍於同年三月十日上午五時五分許不治死亡。丙○○則
    於肇事後打電話向警方報案，而未經有偵查權機關或公務員發覺為犯嫌前，向到
    場處理之台中縣警察局霧峰分局吉峰派出所警員己○○自首即陳明其為肇事者及
    肇事經過，並願接受裁判。
二、案經何洧德之父甲○○及林毓婷之父乙○○訴請台灣台中地方法院檢察署檢察官
    偵查起訴。
    理  由
一、訊之被告丙○○固坦承於前開時地其所駕自小客貨車左後車門與何洧德、張哲華
    所駕機車前車頭發生碰撞，使何洧德及後載之林惠妤與張哲華及後載之林毓婷均
    人車倒地，致何洧德、張哲華、林毓婷三人均傷重不治死亡，然矢口否認有何過
    失犯行，辯稱：當時伊車速僅三十餘公里云云。惟查被告丙○○於前開時地駕駛
    自小客貨車，以時速約五十公里速度行駛，因而其所駕自小客貨車左後車門如何
    與被害人何洧德、張哲華所駕機車前車頭發生碰撞，而有過失等情，業據其於警
    訊及偵查中供承不諱，核與被害人張哲華之父丁○○及告訴人甲○○、乙○○分
    別於警訊及偵審中指訴之情節相符，並有台中縣警察局道路交通事故調查表乙份
    ，現場及車損照片計十六張附卷可稽。是被告上開所辯，無非事後卸責之詞，不
    足採信。而被害人林毓婷、何洧德、張哲華確因本件車禍分別受有如事實欄所載
    傷害而當場死亡或不治死亡，亦經台灣台中地方法院檢察署檢察官督同檢驗員相
    驗屬實，製有勘驗筆錄，相驗屍體証明書及驗斷書附卷足憑。按行車速度依標誌
    之規定；且閃光黃燈表示「警告」，車輛應減速接近，注意安全，小心通過，道
    路交通安全規則第九十三條第一項及道路交通標誌標線號誌設置規則第二百十一
    條第一項第一款分別定有明文。經查本件被告於前開時地駕車，本應注意遵守上
    開規定，而肇事地段為台中縣霧峰鄉○○路閃光黃燈與錦州路閃光紅燈速限四十
    公里之交岔路口，而依當時天候晴，夜間有照明，路面乾燥、無缺陷及無障礙物
    ，視距良好，上開道路交通事故調查報告表附卷可查，又無不能注意之情形，詎
    其能注意，竟疏未注意減速慢行，猶貿然以時速約五十公里速度超速行駛，因而
    肇事，致被害人林毓婷、何洧德、張哲華均傷重不治死亡，顯見被告確有過失甚
    明，雖被害人何洧德、張哲華亦均疏未注意讓幹線道之被告車優先通行，而與有
  過失，惟被告仍難辭過失之責，且其過失行為與被害人林毓婷、何洧德、張哲華
    三人死亡間均具有相當因果關係。本件事証明確，被告犯行堪以認定。
二、核被告何洧德所為，係犯刑法第二百七十六條第一項之過失致人於死罪。公訴人
    以被告係夜市小販，平時以駕駛小貨車載運糖炒粟子至夜市場販賣為業，係以駕
    駛為附隨業務之人，而認係犯同法第二百七十六條第二項之業務過失致人於死罪
    嫌，惟查被告於偵查中僅供承其係在夜市作炒粟子生意而已，並未提及有何以駕
    駛肇事之自小客貨車載運糖炒粟子至夜市販賣之情事，且據其於本院審理時供稱
    ：伊販賣之糖炒粟子是販賣者將貨送到伊販賣之夜市，若賣不完，則寄放在附近
    朋友處，並未以肇事自小客貨車載送，而是供代步使用等語，可見尚乏証據足認
    被告平日以駕駛肇事之自小客貨車載運糖炒粟子至夜市販賣，而以駕駛為其附隨
    業務，是公訴人上開認定，尚有誤會，起訴法條應予變更。被告以一過失行為致
    被害人林毓婷、何洧德、張哲華三人死亡，係觸犯數同種罪名之想像競合犯，依
    刑法第五十五條規定應從一處斷。又被告肇事後即打電話向警方報案，而在未經
    有偵查權之機關或公務員發覺為犯嫌前，向到場處理之台中縣警察局霧峰分局吉
    峰派出所警員己○○坦承其為肇事者及肇事經過，並願接受裁判，此經被告供承
    在卷，復有警員己○○所製作台中縣警察局道路交通事故調查報告表內載報案人
    為被告及相驗案件初步調查報告表內載被告陳明肇事經過等情附卷可考，核與自
    首要件相符，依法應減輕其刑。爰審酌被告於肇事後曾賠償被害人林毓婷、何洧
    德、張哲華三人家屬強制責任險各新臺幣一百二十萬元，此經被告供承及告訴人
    乙○○、甲○○陳明在卷，惟均尚未達成和解，及其過失程度，被害人家屬所受
    傷害程度與犯後態度等一切情狀，量處如主文所示之刑，以資懲儆。
三、據上論斷，應依刑事訴訟法第二百九十九條第一項前段、第三百條、刑法第二百
    七十六條第一項、第五十五條、第六十二條前段，罰金罰鍰提高標準條例第一條
    前段，判決如主文。
中    華    民    國      八十八      年       十一    月       十六    日
                                  臺灣台中地方法院交通法庭
                                        法  官  朱  光  國
右正本證明與原本無異。
如不服本判決，應於判決送達後十日內向本院提出上訴狀( 應附繕本 )，上訴於臺灣
高等法院臺中分院。
                                        書記官
中    華    民    國      八十八      年       十一    月       十七    日
附錄論罪科刑法條
刑法第二百七十六條第一項
因過失致人於死者，處二年以下有期徒刑、拘役或二千元以下罰金。
                                                                        Ｂ


司法院資訊處製作；財團法人民間司法改革基金會備份。
